臺灣桃園地方法院民事裁定　　　　　　　94年度聲字第1215號
聲　請　人　乙○○
　　　　　　甲○○
上二人共同
法定代理人　丁○○
　　　　　　丙○○○
上開聲請人因與相對人北區房屋仲介股份有限公司間請求返還不
當得利等事件，聲請法官迴避，本院裁定如左：
    主  文
聲請駁回。
聲請訴訟費用由聲請人負擔。
    理  由
一、本件聲請意旨略以：相對人起訴聲請人等侵占或不當得利新
    臺幣（下同）1 億餘元，經本院以93年度重訴字第114 號民
    事案件（下稱本件訴訟）審理在案，聲請人另行起訴訴外人
    劉美珍盜領237 萬元（經本院以93年度訴字第1099號民事判
    決，判決聲請人敗訴，經聲請人提起上訴，現由臺灣高等法
    院以94年度上字第383 號民事案件審理中），兩訴所爭執之
    獎金為相對人之常規，由民國83年至87年之股東會損益表可
    知獎金多達2.79億元，故究竟劉美珍帳戶是否為獎金抑或代
    書基金帳戶，即為本件爭執訴訟之重點，惟本件訴訟承審法
    官審理另案時，判決聲請人敗訴。又於本件訴訟審理中，對
    聲請人針對相對人會計師報表說明游日正並無侵佔不當得利
    ，及證明游日正確有獎金及盈餘收入之獎金報表，不可能侵
    占或有不當得利之情，均不為調查，故本件訴訟承審法官已
    有民事訴訟法第32條第7 款應自行迴避之事由，或構成民事
    訴訟法第33條第1 項第2 款之事由，而提出本件聲請等語。
二、按法官曾參與該訴訟事件之前審裁判者，應自行迴避，不得
    執行職務。法官有前條所定應自行迴避之情形而不自行迴避
    者，當事人得聲請法官迴避。民事訴訟法第32條第7 款、第
    33條第1 項第1 款固分別定有明文。然，所謂法官曾參與前
    審裁判應自行迴避之規定，係為保障當事人審級之利益，即
    法官曾參與該訴訟事件之下級審裁判，如再執行職務，對當
    事人之審級之利益即有欠缺，固應自行迴避。惟法官僅參與
    相同當事人另提出同審級之他民事事件之裁判，既與當事人
    審級利益無涉，尚非前條規定所稱「曾參與該訴訟事件之前
    審裁判」應自行迴避之法定事由。經查，聲請人所稱本件訴
    訟承審法官，審理聲請人對相對人等所提本院93年度訴字第
    1099號民事事件，並判決其敗訴一事，固經本院依職權調閱
    本件訴訟卷宗，並有本院93年度訴字第1099號民事判決書影
    本1 件附卷可按，堪信屬實。惟本件訴訟承審法官雖參與本
    院93年度訴字第1099號民事事件之裁判，然僅係參與聲請人
    另提出同審級之他民事事件之裁判，尚與聲請人就該訴訟事
    件之審級利益無涉，尚非前述規定所稱「曾參與該訴訟事件
    之前審裁判」法官應自行迴避之法定事由，聲請人主張本件
    訴訟承審法官有民事訴訟法第32條第7 款之迴避事由而不自
    行迴避云云，即無可採。
三、次按，民事訴訟法第33條第1 項第2 款所謂足認法官執行職
    務有偏頗之虞之情形，係指法官對於訴訟標的有特別利害關
    係，或與當事人之一造有密切之交誼或嫌怨，或有其他情形
    客觀上足疑其為不公平之審判者而言，若僅憑當事人之主觀
    臆測，或認法官指揮訴訟欠當，則不得謂其有偏頗之虞而言
    ，最高法院69年臺抗字第457 號判例參照。再按，法官就當
    事人聲明之證據不為調查，不得即認其執行職務有偏頗之虞
    ；僅於訴訟進行中有所指揮或裁判，致當事人一造不利，在
    主觀上疑其不公，自不能遽以偏頗為理由聲請拒卻，最高法
    院27年抗字第304 號、18年抗字第342 判例亦明揭此旨。準
    此，若法官對於訴訟程序之指揮，或對於當事人聲明調查之
    證據不為調查，尚難遽指其執行職務有偏頗之虞，亦不得逕
    認其有聲請迴避之原因。且此種迴避原因，依同法第34條第
    2 項、第284 條之規定，應提出能即時調查之證據以釋明之
    。再查，聲請人認本件訴訟承審法官執行職務有偏頗之虞等
    語，無非係以其所聲請調查之證據未據調查為據。惟開庭之
    進行程序及容納當事人調查證據之聲請，本屬承審法官之指
    揮權限。而本件聲請人所指摘之事項，係本件訴訟承審法官
    於辯論期日調查證據之職權行使，與聲請法官迴避之要件尚
    屬不符。聲請人認是否為該項調查證據方法對其不利，係個
    人臆測之詞，要不得逕以此指摘承審法官有偏頗之虞。且經
    本院依職權調閱該案卷宗，亦查無何足認承審法官執行職務
    有偏頗之虞之情事。況聲請人並未釋明承審法官與其所審理
    之前揭民事事件，有何特別利害關係，或與當事人之一造有
    何交誼或嫌怨，或基於其他客觀上足疑其有不公平審判之虞
    之情形。是聲請人主張本件訴訟承審法官有偏頗之虞云云，
    亦無足採。
四、綜上所述，聲請人本件聲請，與法不合，應予駁回。
五、依民事訴訟法第95條、第78條，裁定如主文。
中　　華　　民　　國　　94　　年　　9 　　月　　27　　日
                  民事第二庭審判長法　官　劉克聖
                                  法　官　石有為
                                  法　官　范明達
以上正本係照原本作成
如對本裁定抗告須於裁定送達後5 日內向本院提出抗告狀，並應
繳納抗告費新台幣1000元。
中　　華　　民　　國　　94　　年　　9 　　月　　30　　日
                                  書記官　李燕枝
